臺灣臺中地方法院刑事判決　　　　　　　96年度易字第1009號
公　訴　人　臺灣臺中地方法院檢察署檢察官
被　　　告　甲○○
上列被告因詐欺案件，經檢察官聲請簡易判決處刑（九十五年度
偵字第二七○○二號），本院沙鹿簡易庭認不宜以簡易判決處刑
，移由本院刑事庭改用通常程序審理，判決如下：
    主    文
本件免訴。
    理    由
一、檢察官聲請簡易判決處刑意旨略以：被告甲○○於民國九十
    五年四月間，因缺錢花用，見報紙廣告刊登有律師事務所租
    借金融簿冊之廣告，即依廣告所示電話號碼，撥打電話與姓
    名年籍不詳、綽號「阿明」之男子聯絡，其能預見將金融機
    構存摺交付他人使用，可能將被犯罪集團作為詐欺或其他犯
    罪之洗錢工具，猶基於幫助他人詐欺之不確定犯意，於同年
    月二十日後某日下午二時許，在臺中市○○路上之某家咖啡
    店內，以新臺幣（下同）二千元之代價，將其所有合作金庫
    銀行西臺中分行（下稱合作金庫銀行）、帳號000000
    00000000號之帳戶存摺、提款卡及印章，租借予「
    阿明」，並告知密碼。嗣「阿明」及其所屬詐騙集團成員取
    得上開存摺及提款卡後，復共同基於意圖為自己不法所有之
    犯意聯絡，於同年八月三日上午十時十分許，在不詳地點，
    由該集團某成員撥打電話予被害人乙○○，訛稱其兒子在外
    與人發生車禍，急需一筆金錢賠償對造等語，致使被害人乙
    ○○（聲請簡易判決處刑書誤載為林進陽）陷於錯誤，信以
    為真，即依指示匯款十二萬九千二百元至被告之上開帳戶內
    。嗣經被害人乙○○發覺有異，報警處理，始悉上情，因認
    被告涉有刑法第三十條第一項、第三百三十九條第一項之幫
    助詐欺取財罪嫌等語。
二、按案件曾經判決確定者，應諭知免訴之判決，並得不經言詞
    辯論為之，刑事訴訟法第三百零二條第一款、第三百零七條
    分別定有明文。又訴訟上所謂一事不再理之原則，關於實質
    上一罪或裁判上一罪，亦均有其適用，最高法院六十年度臺
    非字第七七號著有判例可資參照；又裁判上一罪，其一部分
    犯罪事實曾經判決確定者，其效力當然及於全部，故檢察官
    復將其他部分重行起訴，亦應諭知免訴之判決，最高法院四
    十九年度臺非字第二○號判例參照。另按判決應宣示之，但
    不經言詞辯論之判決不在此限，刑事訴訟法第二百二十四條
    第一項定有明文。又裁判製作裁判書者，除有特別規定外，
    應以正本送達於當事人、代理人、辯護人或其他受裁判之人
    ，同法第二百二十七條第一項亦有明定。是裁判如經宣示者
    ，於宣示時對外發生效力；如未經宣示、公告時，則於該裁
    判送達於當事人、代理人、辯護人或其他受裁判之人時，始
    對外發生裁判之效力。若第一審之判決，因未經言詞辯論，
    而未宣示及對外公告，嗣該判決送達後，因未上訴而確定，
    該判決因未經宣示及公告，應以其正本最先送達於當事人之
    時，對外發生效力，而以之為該判決確定既判力範圍之時點
    （最高法院九十年度臺非字第二四三號判決意旨參照）。
三、上揭犯罪事實，業據被告甲○○於警詢及偵查中坦承不諱，
    核與被害人乙○○於警詢時指訴情節相符，並有被害人乙○
    ○提出之新光銀行匯款申請書、被告上開合作金庫銀行帳戶
    之新開戶建檔登錄單、印鑑卡、交易明細表、客戶當月交易
    資料查詢單各一份在卷可稽。惟查，被告於上開時、地，除
    交付本件之合作金庫銀行之帳戶外，同時交付其於彰化銀行
    西屯分行開設之帳號00000000000000號帳戶
    之存摺、印章、提款卡及密碼予前開真實姓名年籍不詳綽號
    「阿明」之成年男子等情，業據被告於偵查中供明在卷（見
    臺灣臺中地方法院檢察署九十五年度偵字第二七○○二號偵
    查卷宗第八頁），依現存卷證，復無其他積極證據足認被告
    係分次交付本件之合作金庫銀行帳戶及上開彰化銀行西屯分
    行之帳戶，本諸罪疑惟輕原則，自應認被告上開二帳戶係同
    時交付予該綽號「阿明」之男子。而上開彰化銀行西屯分行
    之帳戶，嗣經綽號「阿明」之人利用作為詐騙被害人林進陽
    後，供被害人林進陽匯款使用，被告並因涉有刑法第三十條
    第一項、第三百三十九條第一項之幫助詐欺取財罪之犯行，
    經臺灣臺中地方法院檢察署檢察官以九十五年度偵字第二一
    ○六六號聲請簡易判決處刑後，經本院沙鹿簡易庭於九十五
    年十一月九日以九十五年度沙簡字第六七七號判決判處有期
    徒刑三月（以下簡稱前案），而於九十五年十一月二十七日
    確定在案等情，亦有上開聲請簡易判決處刑書、刑事簡易判
    決及臺灣高等法院被告全國前案紀錄表各一份在卷可稽。被
    告以一幫助之行為，同時幫助綽號「阿明」之男子分別詐騙
    前案被害人林進陽及本案被害人乙○○，為一行為觸犯數罪
    名，屬於一行為侵害數法益之同種想像競合犯，應依刑法第
    五十五條規定，從一重處斷（修正後刑法第五十五條關於想
    像競合犯之規定，固增加但書：「但不得科以較輕罪名所定
    最輕本刑以下之刑」之規定，惟此係屬科刑之限制，為法理
    之明文化，非屬法律之變更，毋庸比較新舊法，附此敘明）
    ，而有裁判上一罪關係。準此，前案即臺灣臺中地方法院九
    十五年度沙簡字第六七七號刑事簡易判決之判決時間，係在
    九十五年十一月九日，則該刑事簡易判決確定既判力之時點
    （即前案判決正本最先送達於當事人之時間），自在被告
    本件犯罪時間之後，允無疑義。從而，本件被告幫助詐欺取
    財之犯行，既為前案確定判決既判力效力所及，而屬同一案
    件，爰不經言詞辯論，逕行諭知免訴之判決。
據上論斷，應依刑事訴訟法第四百五十二條、第三百零二條第一
款、第三百零七條，判決如主文。
中　　華　　民　　國　　96　　年 　　6　　月　　20　　日
                  刑事第三庭    審判長法  官
                                      法  官
                                      法  官
以上正本證明與原本無異。
如不服本判決，應於收受送達後十日內向本院提出上訴書狀（應
附繕本）。
                                      書記官  陳玉芬
中　　華　　民　　國　　96　　年 　　6　　月　　20　　日
